【裁判字號】    92,台上,2460
【裁判日期】    920508
【裁判案由】    違反著作權法
【裁判全文】
最高法院刑事判決                              九十二年度台上字第二四六○號
    上  訴  人  甲○○
    選任辯護人  黃曜春律師
右上訴人因違反著作權法案件，不服台灣高等法院台南分院中華民國九十二年二月二
十六日第二審更審判決（九十二年度重上更(二)字第四三號，起訴案號：台灣嘉義地方
法院檢察署八十六年度偵字第一二三九號），提起上訴，本院判決如左：
    主  文
上訴駁回。
    理  由
按刑事訴訟法第三百七十七條規定，上訴於第三審法院，非以判決違背法令為理由，
不得為之。是提起第三審上訴，應以原判決違背法令為理由，係屬法定要件。如果上
訴理由狀並未依據卷內訴訟資料，具體指摘原判決不適用何種法則或如何適用不當，
或所指摘原判決違法情事，顯與法律規定得為第三審上訴理由之違法情形，不相適合
時，均應認其上訴為違背法律上之程式，予以駁回。本件原判決認定上訴人甲○○明
知林善惠（另案處理）所出售俗稱「大補帖」之電腦軟體光碟片，係非法重製如原判
決附表所示公司享有著作權之電腦軟體光碟片。竟意圖營利，自民國八十五年四月間
起，化名「鄭宇良」，以每片新台幣（下同）二百元至二百十元不等之價格，向林善
惠購買非法重製之「大補帖」六百五十片。而自同年七月中旬起至同月底止，未經該
附表所示之著作權人之授權或同意，至嘉義市○○路一八○之一號東昇電腦維修中心
，以「鄭宇良」名義，先後五次以每片二百三十元之價格，販賣「大補帖」予該電腦
維修中心之負責人姚俊吉（業經判刑確定）。各次買賣價額分別為一萬一千零四十元
、一千八百四十元、一千六百十元、六千四百四十元、一千三百八十元，合計二萬二
千三百十元，並以此為常業等情。因而撤銷第一審關於上訴人部分之判決，改判論處
上訴人以明知為侵害著作權之物，意圖營利而交付，侵害他人之著作權為常業罪刑。
已敘明前開上訴人化名「鄭宇良」，向林善惠購買前開非法重製之「大補帖」，及出
賣非法重製之「大補帖」予姚俊吉等情，業據上訴人供承綦詳，並經林善惠、姚俊吉
供述甚明。且有於姚俊吉處查扣之「大補帖」光碟片十九片、日記帳、現金支出傳票
可佐。又於林善惠處搜獲之收件人為「鄭宇良」之送件單據，其上所載送貨地點嘉義
市○○街二一六巷十五號，電話○五｜0000000，係上訴人外婆之住所及以上
訴人外婆名義所申請電話，亦據上訴人供陳甚詳。再者，林善惠於玉山商業銀行城東
分行之帳戶，於八十五年六月三日、七日、十四日，各有住於嘉義市○○街二一六巷
十五號、署名「鄭宇良」者由彰化商業銀行嘉義分行匯款一筆入帳。經調取上開三張
匯款單原本，與上訴人在彰化商業銀行嘉義分行填寫之開戶申請書、取款憑條送鑑定
結果，其筆跡特徵均相符，有憲兵司令部刑事支援中心鑑驗通知書可稽。復論述由上
訴人之供述，及姚俊吉被查扣之傳票以觀，上訴人係以每片二百元至二百十元之價格
，向林善惠購買「大補帖」，而以每片二百三十元之價格出售，足見上訴人有利可圖
。又上訴人自八十五年二月間離開金輪電腦公司後，即賦閒在家，業據上訴人於偵查
中供述甚明。且其向林善惠所購買非法重製之「大補帖」高達六百五十片，顯見上訴
人係恃販賣「大補帖」收入為其主要之生活經濟來源，且以之為常業。為其所憑之證
據及認定之理由。並以上訴人否認有以犯著作權法第九十三條第三款之罪為常業犯行
，所辯：伊自八十年六月起，則分別在上位電器有限公司等處任職，並非無職業。所
販賣「大補帖」賺得利潤微薄，非恃該收入維生，並非以之為常業等情，為卸責之詞
，不足採信，亦於理由內詳予指駁及說明。核其所為論斷，與卷內資料相符，從形式
觀察，並無認定事實不依證據或有何採證違背經驗法則、論理法則等違法情形存在。
本件上訴意旨略以：上訴人於前開犯罪期間，任職於謹竇科技有限公司。所販賣非法
重製之「大補帖」，每片獲利二十至三十元，購入之「大補帖」六百五十片未全數出
售，所得利潤不多，非恃該利潤營生。乃原審未詳予調查究明，而認上訴人以犯著作
權法第九十三條第三款之罪為常業，要有未合等情。惟由上所述，原判決已說明其就
案內所有證據，本於調查所得心證，分別定其取捨，而憑以認定上訴人有前開以明知
為侵害著作權之物，意圖營利而交付之方法，侵害他人之著作權為常業犯行之依據及
理由。上訴意旨乃徒就原判決明確論斷之事項，或原審採證認事之職權行使，及不影
響判決本旨之枝節問題，任意指摘，自與法律規定得為第三審上訴理由之違法情形，
不相適合。其上訴違背法律上之程式，應予駁回。
據上論結，應依刑事訴訟法第三百九十五條前段，判決如主文。
中      華      民      國    九十二    年      五      月      八      日
                              最高法院刑事第六庭
                                  審判長法官  吳  雄  銘
                                        法官  池  啟  明
                                        法官  石  木  欽
                                        法官  郭  毓  洲
                                        法官  吳  三  龍
      右正本證明與原本無異
                                              書  記  官
中      華      民      國    九十二    年      五      月     十三     日


司法院資訊處製作；財團法人民間司法改革基金會備份。
